最高法院民事判決　　　　　　　　　　　　　　　九十一年度台上字第一五七七號
　　上　訴　人　友友實業股份有限公司
　　法定代理人　潘仁德
　　訴訟代理人　林重宏律師
　　　　　　　　連元龍律師
　　被 上訴 人　蘇黎世產物保險股份有限公司
　　法定代理人　王傳通
　　訴訟代理人　景熙焱律師
右當事人間請求損害賠償事件，上訴人對於中華民國八十九年五月二十四日台灣高等
法院第二審判決（八十九年度保險上字第二號），提起上訴，本院判決如左：
    主  文
上訴駁回。
第三審訴訟費用由上訴人負擔。
    理  由
本件被上訴人主張：伊承保訴外人進暘實業有限公司（下稱進暘公司）所有之第ＣＨ
｜一二二二號賓士Ｓ三二０、一九九五年出廠之自用小客車，該車由進暘公司法定代
理人林耀明駕駛於民國八十七年三月二十一日凌晨一時十分許前往上訴人經營之友友
飯店住宿時，林耀明將系爭小客車交由飯店服務人員蘇吉雄保管並代為停放，約二十
分鐘後，林耀明在住宿房間內獲知系爭小客車遭竊，蘇吉雄保管之鑰匙亦一併失竊，
上訴人及蘇吉雄保管系爭小客車及鑰匙均疏於應有之注意或監督，致使竊賊先偷鑰匙
再偷車，蘇吉雄有過失，上訴人經營之企業設置停車場，提供消費者車輛保管之服務
，而該項服務有安全上之疏失，造成消費者或第三人之損失，上訴人應負賠償責任。
該車失竊時之市價為新台幣（下同）一百四十三萬四千一百六十元，扣除依保險契約
被保險人進暘公司應負擔十分之一之損失，伊已賠付進暘公司一百二十九萬零七百四
十四元，依保險法第五十三條規定取得代位求償權，爰本於消費者保護法第七條規定
為請求等情，求為命上訴人給付一百二十九萬零七百四十四元並加給法定遲延利息之
判決（被上訴人另請求蘇吉雄應與上訴人連帶給付部分，經原審為被上訴人敗訴之判
決，未據其聲明不服。）。
上訴人則以：伊係飯店之經營者，所提供之服務為住宿，停車並不在伊所提供服務之
範圍，僅為給予顧客之便利而已，客觀上並不具有安全上之危險，無消費者保護法第
七條之適用；再者，被上訴人並未就伊所提供之服務與進暘公司所受之損害間具有相
當因果關係盡舉證責任等語，資為抗辯。
原審審理結果以：被上訴人上開主張其因系爭小客車被竊，而依保險契約賠付進暘公
司保險金一百二十九萬零七百四十四元之事實，為上訴人所不爭執，堪信為真實。按
消費者保護法第七條規定：從事設計、生產、製造商品或提供服務之企業經營者應確
保其提供之商品或服務，無安全或衛生上之危險。企業經營者違反前二項規定，致生
損害於消費者或第三人時，應負連帶賠償責任；同法第二條規定：消費者：指以消費
為目的而為交易，使用商品或接受服務者；企業經營者：指以設計、生產、製造、輸
入、經銷商品或提供服務為營業者。準此，被上訴人主張上訴人附設之停車場雖未另
外收費，因其僅對投宿或消費之客人服務，其服務費係隱藏於其他消費價格之中，而
林耀明與上訴人有消費關係存在，若因上訴人提供之服務，有安全上之危險致第三人
進暘公司受有損害，進暘公司自得依該法請求賠償。又查上訴人所經營之企業友友飯
店以設置停車場招徠顧客前往消費，其停車卡上之定型化契約雖記載：本埸只供停車
，不負任何保管責任等語，然其停車之服務費已隱藏於其他消費價格中，且現今停車
位一位難求、高級轎車隨時有失竊之虞，消費者係因友友飯店有停車場設備始強化其
前往消費之意願，即上訴人提供之服務包括人員投宿兼車輛保管，且係有對價關係，
其停車卡上該項記載對消費者顯失公平，依消費者保護法第十二條第一項規定，該記
載為無效。末查上訴人係將其飯店騎樓搭設遮陽棚標示為停車場，作為停放客人車輛
之用，其不只為方便來客而代客停車，更係將車輛集中停放於統一之處所保管，但車
鑰匙未加鎖保管，其就安全之維護上顯有疏失。系爭小客車因當時上訴人之停車位已
滿，遂停放於八公尺寬巷尾路邊，且停好之後鑰匙置於崗哨，蘇吉雄又去停放其他來
客之車輛。林耀明將車輛交付上訴人時，並不知上訴人之停車位客滿，亦不知上訴人
將系爭車輛停放路旁，鑰匙置放於無人看管、未上鎖之崗哨牆上，宵小竊取車鑰匙進
而竊取車輛乃輕而易舉之事，上訴人既提供消費者車輛保管之服務，卻將車鑰匙任意
置放於任何人隨手可取之地方，讓竊賊竊取鑰匙之後將車開走，該項服務顯有安全上
之疏失，造成第三人進暘公司之損失，依消費者保護法第七條規定，企業經營者之上
訴人提供之服務有財產安全上之危險，自應負賠償責任，從而被上訴人本於保險人之
代位賠償請求權，請求上訴人給付其已賠付進暘公司之一百二十九萬零七百四十四元
及其利息，為有理由等詞，爰將第一審所為被上訴人敗訴之判決部分廢棄，改判命上
訴人如數給付，並加計自八十七年七月三十一日起算之法定利息，經核於法並無違誤
。上訴論旨，指摘原判決不當，求予廢棄，非有理由。
據上論結，本件上訴為無理由。依民事訴訟法第四百八十一條、第四百四十九條第一
項、第七十八條，判決如主文。
中      華      民      國    九十一    年      八      月      九      日
                              最高法院民事第六庭
                                  審判長法官  吳  正  一
                                        法官  劉  福  來
                                        法官  黃  義  豐
                                        法官  蘇  達  志
                                        法官  曾  煌  圳
      右正本證明與原本無異
                                              書  記  官
中      華      民      國    九十一    年      八      月    二十八    日
